臺灣苗栗地方法院民事簡易判決　　 96年度苗簡字第209號
原　　　告　復華商業銀行股份有限公司
法定代理人　丁○○
訴訟代理人　乙○○
　　　　　　丙○○
被　　　告　甲○○○○○○
上列當事人間請求返還消費借貸款事件，本院於民國96年5 月
23日言詞辯論終結，判決如下：
    主      文
被告應給付原告新臺幣壹拾玖萬零柒佰陸拾捌元，及其中新臺幣
壹拾捌萬壹仟柒佰貳拾元部分自民國九十五年四月二十二日起
至清償日止，按年息百分之十九點七一計算之利息，暨按年息百
分之零點二九計算之違約金。
原告其餘之訴駁回。
訴訟費用新臺幣貳仟壹佰元，由被告負擔其中新臺幣貳仟零柒拾
玖元，其餘新臺幣貳拾壹元由原告負擔。
本判決原告勝訴部分得假執行。
    事實及理由
壹、程序方面：
    本件被告經合法通知，未於言詞辯論期日到場，核無民事訴
    訟法第386 條各款所列情形，爰依原告之聲請，由其一造辯
    論而為判決。
貳、實體方面：
一、原告起訴主張：被告於民國92年10月2 日與原告訂立信用卡
    使用契約，領用原告所發行之信用卡，依約被告得持該信用
    卡於各特約商店簽帳消費，並應於當期繳款截止日前向原告
    全部清償，或以循環信用方式繳付最低應繳金額，循環利息
    自各筆帳款入帳日起計算至該筆帳款結清之日止，約定按年
    息百分之19.71 計算；逾期清償者，除喪失期限利益，應將
    全部應付款項一次全數繳清外，並應另行給付原告按年息百
    分之19.71 計算之循環信用利息，暨按延滯第1 個月（內）
    當月計付違約金新臺幣（下同）300 元；延滯第2 個月（內
    ）當月計付違約金600 元；延滯第3 個月（含）以上者每月
    計付違約金1,200 元。詎被告自93年6 月結帳日至94年10月
    結帳日共消費簽帳181,723 元，暨計至95年4 月22日為止之
    利息8,869 元、違約金2,250 元，共計192,842 元，屢經催
    討仍未獲清償，爰依信用卡使用契約之法律關係，請求被告
    給付原告如主文第1 項所示之消費款、利息及違約金等語。
二、被告經合法通知，未於言詞辯論期日到場，惟據其提出書狀
    略以：原告並未提供相當對等之證明供被告核對，故就欠款
    金額尚有爭議，被告並非惡意違約，因不善理財，且收入不
    佳，為維持家計，以卡養卡，導致積欠各家銀行信用債務高
    達536 萬元，因被告還款能力有限，無法達成還款之要求，
    被告現已被華泰銀行申請強制執行扣薪，請求原告參與分配
    ，待被告收入增加、還款能力提升後再加速償還所欠款項，
    而原告所請求每月加計違約金對本人吃緊之財務狀況無疑雪
    上加霜，且訴訟費用期能由原告吸收，毋再增加被告債務負
    擔等語置辯，並聲明：駁回原告之訴。
三、原告主張上揭事實，已據其提出信用卡申請書、信用貸款申
    請書、信用卡約定條款及應收帳務明細查詢各1 件為證，核
    屬相符。被告雖以原告未提供帳務明細以供其核對為由，認
    為原告之請求不妥為辯，然被告於言詞辯論期日卻無故不到
    庭，其所質疑帳務明細有誤乙節，又未舉證以實其說，所辯
    自難採信。從而，本院依上開事證調查之結果，堪信原告之
    主張為真實。
四、又原告依信用卡契約併請求被告給付94年12月份至95年3 月
    份之違約金2,250 元及自95年4 月22日起至清償日止，按月
    給付1,200 元之違約金部分，被告抗辯該違約金之約定過高
    ，請求減免等語。經查：
  (一)按約定之違約金額過高者，法院得減至相當之數額，民法第
    252 條定有明文。法院得酌減之違約金，不問其作用為懲罰
    性抑為損害賠償之預定，均有其適用。又當事人約定契約不
    履行之違約金過高者，法院得依民法第252 條以職權減至相
    當之數額，惟是否相當仍須依一般客觀事實、社會經濟狀況
    及當事人所受損害情形，以為酌定標準。（最高法院70年臺
    上字第3796號裁判要旨、49年臺上字第807 號判例參照）。
  (二)本件原告之違約金計算方式為：延滯第1 個月（內）當月計
    付違約金300 元、延滯第2 個月當月計付違約金600 元、延
    滯第3 個月（含）以上每月計付違約金1,200 元，有原告所
    提信用卡約定條款1 份在卷可稽，然原告收取之利息已達年
    息百分之19.71 ，已相當接近法定利率年息百分之20之上限
    ，原告再依上開信用卡約定條款之約定計算違約金，其所得
    請求之循環信用利息、違約金合計已達年息百分之20以上，
    本院審酌原告為以存、貸款為業之金融業者，於信用卡契約
    中約定違約金之目的應在於促使被告按期還款，被告如未按
    期還款時，原告所受之損害與所失利益當屬被告如能如期還
    款時，原告以該金額放款投資所得之收益，而目前社會經濟
    處於存款低利率之狀況，被告積欠之本金金額為181,723 元
    ，尚非鉅額，因認本件約定之違約金顯然過高，應予酌減至
    按年息百分之0.29計算為適當。並依此計算被告自94年12月
    起至95年3 月止之應給付之違約金為176 元（計算式：181,
    723 元×0.29% ×4 月/12 月＝176 元，小數點以下四捨五
    入）。另被告請求免除違約金部分，因違約金之約定既在促
    使被告履行債務，被告既有違約未按期付款之事實，其請求
    免除違約金，將使此項違約金之約定形同具文，失其約定之
    本旨，因認被告免除違約金之抗辯，尚難憑採。
五、從而，原告本於信用卡約定條款之法律關係，請求被告給付
    190,768 元（181,723+8,869+176=190,768） ，及其中181,
    723 元部分自95年4 月22日起至清償之日止，按年息百分之
    19.71 計算之利息，暨按年息百分之0.29計算之違約金，即
    屬正當，應予准許；逾此部分之請求，為無理由，應予駁回
    。
六、按法院為終局判決時，應依職權為訴訟費用之裁判，民事訴
    訟法第87條第1 項定有明文。本件訴訟費用經核僅原告所繳
    納之裁判費2,100 元，有本院自行收納款項統一收據1 紙在
    卷可稽，爰依職權酌定兩造訴訟費用之負擔如主文第3 項所
    示。
七、本件係依民事訴訟法第427條第1項規定適用簡易訴訟程序，
    並為被告部分敗訴之判決，依同法第436 條第2 項準用第38
    9 條第1 項第3 款規定，就原告勝訴部分，應依職權宣告假
    執行。
八、結論：本件原告之訴為一部有理由、一部無理由，依民事訴
    訟法第436 條第2 項、第79條、第385 條第1 項前段、第38
    9 條第1 項第3 款，判決如主文。
中　　華　　民　　國　　96　　年　　5 　　月　　30　　日
                  臺灣苗栗地方法院苗栗簡易庭
                  　　　　　　法　官　林佩儒
以上正本係照原本作成
如對本判決上訴，須於判決送達後20日內向本院提出上訴狀。
                              書記官　葉俊宏
中　　華　　民　　國　　96　　年　　5 　　月　　30　　日
